臺灣高雄地方法院刑事判決　　　　　　　 94年度易字第125號
公　訴　人　臺灣高雄地方法院檢察署檢察官
被　　　告　乙○○　男　39歲.
　　　　　　丁○○
　　　　　　甲○○　男　38歲.
右　一　人
選任辯護人　王梵緒律師
上列被告因傷害等案件，經檢察官提起公訴（93年度偵字第1941
6 號），本院判決如下：
    主  文
丁○○傷害人之身體，處拘役貳拾日，如易科罰金，以參佰元折
算壹日。
乙○○傷害人之身體，處拘役肆拾日，如易科罰金，以參佰元折
算壹日。
甲○○以加害生命之事，恐嚇他人致生危害於安全，累犯，處拘
役伍拾日，如易科罰金，以參佰元折算壹日。
    事  實
一、甲○○前於92年間因過失傷害案件，經台灣板橋地方法院以
    92年度交易字第384 號判處有期徒刑3 月確定，於93年3 月
    26日易科罰金執行完畢。甲○○與戊○○係夫妻關係，丁○○與乙○○係母子關係，4 人均在高雄市新興區○○○路與
    玉竹街口擺攤維生。
（一）丁○○於民國93年2 月28日17時40分許，與甲○○間在五
      福二路與玉竹街口為擺攤問題發生爭執，甲○○竟以拳頭
      毆打丁○○頭部（甲○○所涉傷害罪部分已逾告訴期限，
      另經臺灣高雄地方法院檢察署檢察官以93年度偵字第
      19416 號為不起訴處分），丁○○之子乙○○見狀，乃基
      於傷害之犯意，而徒手與甲○○發生互毆，致甲○○受有
      右眼眶周邊瘀青、左前額挫傷泛紅5 ×2 公分、左下胸挫
      傷併瘀青11×7 公分、左上臂挫傷併泛紅11×9 公分之傷
      害，丁○○、戊○○在一旁見狀，2 人亦互相拉扯（戊○○所涉傷害罪部分已逾告訴期限，另為不起訴處分），丁○○亦起傷害之犯意，毆打戊○○，致戊○○受有枕部頭
      皮挫傷浮腫×二公分、右臉嘴角挫擦傷0.2 ×0.2 公分、
      左膝挫傷、左第四指挫擦傷1 ×1 公分浮腫之傷害。
（二）甲○○事後心有未甘，於同年7 月間某日許，竟基於恐嚇
      他人安全之概括犯意，前往乙○○位於五福二路與玉竹街
      口攤位，向乙○○恫稱：「要讓你死得很難看」等語，使
      乙○○心生畏懼，致生危害於安全。嗣後又於同月間某日
      許，前往乙○○前開攤位，欲與乙○○談判雙方上開肢體
      衝突之事宜，見乙○○未在攤位內，竟向看顧店面之己○○及乙○○之姊丙○○恫稱：「叫乙○○過來，不然要你
      們死得很難看」，丙○○以電話轉知乙○○此事，使丙○○、乙○○心生畏懼，而致生危害於安全。
二、案經甲○○、戊○○及乙○○訴由高雄市政府警察局新興分
    局報請臺灣高雄地方法院檢察署檢察官偵查起訴。
    理  由
一、訊據被告乙○○、丁○○固不否認於犯罪事實（一）時地，
    乙○○與甲○○、丁○○與戊○○發生爭執、肢體衝突等情
    節，被告甲○○亦犯罪事實（二）有去柴家攤位談擺放攤位
    事宜1 次，惟被告3 人均矢口否認被訴之傷害、恐嚇危害安
    全等犯行。被告乙○○，丁○○辯稱：係告訴人甲○○、戊○○分別先行動手，渠等始行還手，並無傷害他人之故意，
    還手舉動係正當防衛，又丁○○年近60歲加以心臟、神經疾
    病，並無體力與人互毆，而被告乙○○辯稱因甲○○辱罵、
    毆打丁○○，欲上前勸解中因甲○○出拳相向，才還手防衛
    ，並未有蓄意傷害甲○○云云。被告甲○○辯稱：93年7 月
    間只有1 次返回攤位洽談擺攤的事情，並未對乙○○或柴家
    人語出恐嚇云云。
二、經查：
（一）被告乙○○、丁○○於犯罪事實一所載時地，均以徒手分
      別傷害告訴人甲○○、戊○○2 人，致告訴人2 人先後受
      有上開傷害之事實，業據告訴人甲○○、戊○○於警詢、
      偵查及本院審理時指訴綦詳，並有目擊證人庚○○於審理
      中到庭證稱：目睹丁○○、甲○○起爭執後，乙○○趨近
      與甲○○發生拉扯，甲○○示意動手，乙○○也有還手，
      另丁○○、戊○○2 人亦走近相互拉扯，雙方互毆時間約
      在5 分鐘以內等語明確（審判筆錄第5 頁以下），而告訴
      人2 人受有上開傷勢之事實，亦有邱綜合醫院驗傷診斷書
      2 在卷可稽（檢驗日期為93年2 月28日19至20時間），被
      告2 人亦不否認當時分別與告訴人2 人發生肢體衝突乙節
      ，足認告訴人2 人所受傷勢，應係與被告2 人發生肢體衝
      突所致，即渠等傷害行為與告訴人2 人傷勢間有相當因果
      關係，渠等傷害犯行均堪以認定。
（二）被告2 人雖主張渠等反擊舉動係符合正當防衛，並無傷害
      故意云云，惟按正當防衛必須對於現在不法之侵害始得為
      之，侵害業已過去，即無正當防衛可言。至彼此互毆，又
      必以一方初無傷人之行為，因排除對方不法之侵害而加以
      還擊，始得以正當防衛論。故侵害已過去後之報復行為，
      與無從分別何方為不法侵害之互毆行為，均不得主張防衛
      權（最高法院30年上字第1040號判例參照），觀諸被告2
      人與人互毆持續約近5 分鐘，業據證人庚○○供述如前，
      雙方肢體接觸、拉扯時間非短，且期間互有拳腳相向，應
      屬互毆，而非基於對現在不法侵害之排除行為，另參以告
      訴人2 人經驗傷結果，受傷部位分別遍及頭額、胸臂、顏
      面眼眶、手指、膝部，造成瘀、挫、腫、擦等傷害，非僅
      係純粹防衛行為所能致之，應認被告2 人有基於傷害之犯
      意，出手傷害告訴人2 人之行為，揆諸前揭之說明，被告
      2人 主張正當防衛，即無理由。
（三）被告甲○○於前開犯罪事實二時、地，分別向乙○○、丙○○、己○○等人恫以「要讓你死得很難看」、「叫乙○○過來，不然要你們死得很難看」等危害他人生命安全之
      語，致乙○○等人心生畏懼等節，業據告訴人乙○○指述
      ：第1 次我有聽到甲○○親口說：「要讓你死得很難看」
      ，第2 次我不在場，是由丙○○轉述的等語（93年度偵字
      第19416 號偵查卷第43頁），另有證人己○○審理中結稱
      ：93年7 月暑假期間有在乙○○攤位工讀，甲○○在伊打
      工時間到場數次，印象較深有3 次，第1 次是甲○○騎機
      車搭載1 位中年男子同行，下車高聲喧鬧，臨去前有面對
      乙○○說：「要你死得很難看」之語，另1 次是某星期六
      人潮很多的時候，甲○○也是騎機車載1 男子到場，問伊
      老闆在何處，甲○○就說：「找乙○○出來，否則讓你們
      死得很難看」，伊就請同在攤位丙○○處理等語（見同前
      審判筆錄第10頁以下），核與證人丙○○到庭經隔離訊問
      時結稱：93年7 月間甲○○有1 次到攤位來，當場伊同己○○在場，甲○○怒氣沖沖，大聲說要找乙○○，然後口
      出惡言，說「要我們死得很難看」，己○○也有提醒伊要
      打電話給乙○○，當時伊很害怕等語互核相符（見同前審
      判筆錄第13頁以下），應認被告甲○○確有對乙○○等人
      口出上開言語，被告甲○○辯護意旨固另以證人己○○於
      偵查供述：「甲○○沒有對我恐嚇，至於有沒有恐嚇乙○○，我不在場，我不知道，但乙○○有對我說對方要求50
      萬和解」等語（同前偵查卷第11頁以下），與審理中上開
      陳述有先後不一致情形，然證人己○○就此於本院詰問時
      供稱：「甲○○應該不是針對我，所以我向檢察官陳述甲○○沒有對我恐嚇。我在偵訊中陳述我不在現場那1 次，
      是因為：：後來乙○○是否有與甲○○約去別的地方我不
      知道（沒有同去在場），因為我還繼續留在攤位，但是後
      來乙○○回來我有問什麼事情」等語綦詳，則證人於偵查
      中供述「對方未恐嚇我，當場不在場」之本意，係因證人
      己○○認甲○○恐嚇對象為乙○○，並非針對證人，且因
      乙○○與甲○○商討賠償數額數額時，證人未偕同乙○○
      在場，對乙○○有無另受到恐嚇乙節自不知情，顯認證人
      偵查中所述亦已充分，與事實相符，並能釋明其先後供述
      不一致原因，尚不影響證人供述之可信性亦明。是以，證
      人己○○、丙○○上開供述之詞，應與事實相符，堪予採
      信。
（四）綜上所述，被告3 人分別矢口否認傷害、恐嚇危害安全之
      行為云云，要屬事後卸責之詞，委無足採。被告乙○○、
      丁○○傷害犯行，及被告甲○○恐嚇他人生命安全犯行，
      均堪認定，應依法論科。
（五）至公訴意旨另認被告乙○○傷害行為，致甲○○同受有腦
      挫傷併腦內出血之傷害乙節，查：告訴人甲○○固指述與
      乙○○互毆之際，乙○○另有以電話唆使1 名不知名男子
      持鋁棒打甲○○頭部，乙○○亦有持此工具毆打告訴人云
      云，惟被告就此辯稱：伊與甲○○係以徒手互毆，甲○○
      頭部傷勢應是過程中另有不知名他人持球棒毆打所致等語
      ，又證人庚○○就此亦結稱乙○○與甲○○拉扯時，確有
      一陌生男子手持以塑膠袋包裝不明之工具加入毆打，並未
      與乙○○、丁○○交談，打完之後就離開現場等語，惟證
      人同結證稱：乙○○、甲○○2 人並未持械互毆，均徒手
      動手等語（同前審判筆錄），足認告訴人頭部受有腦挫傷
      併腦內出血之傷害堪認係該不名男子持具攻擊所致，尚不
      能遽認乙○○有持棒攻擊甲○○頭部行為，再者，乙○○
      與甲○○發生糾紛過程，顯事出突然，乙○○應無可能在
      互毆間有暇撥打電話唆使外人到場，而事地點在路邊攤位
      ，擺設處亦為公眾公眾得出入場所，是路人或在場他人見
      狀，另該不名男子身分無以查證，傷害甲○○所用工具亦
      未扣案，復未有其他積極證據足資證明被告乙○○在與甲○○互毆前有何唆使該不明男子傷害之行為，或與該不名
      男子共同傷害犯行之犯意聯絡，則公訴意旨認被告乙○○
      傷害犯行使告訴人甲○○同受有腦挫傷併腦內出血之傷害
      乙節，尚容有誤會，惟此部分與前開論罪科刑部分有事實
      上一罪關係，屬起訴事實之減縮問題，故爰不另為無罪諭
      知。
二、核被告乙○○、丁○○所為，均係犯刑法第277 條第1 項前
    段之傷害罪。被告甲○○所為，係犯刑法第305 條之恐嚇危
    害安全罪。甲○○前後二次犯行，時間緊接，方法相同，所
    犯係構成要件相同之罪名，顯係基於概括之犯意為之，應依
    刑法第56條規定，論以連續犯一罪。另甲○○第2 次恐嚇行
    為係以一行為，侵害乙○○、丙○○2 人之人身安全法益，
    ，論以刑法第55條之想想像競合犯。甲○○前於92年間因過
    失傷害案件，經台灣板橋地方法院以92年度交易字第384 號
    判處有期徒刑3 月確定，於93年3 月26日易科罰金執行完畢
    乙節，此有臺灣高等法院被告前案錄表1 紙附卷可稽，其於
    有期徒刑執行完畢後，5 年內再犯本件有期徒刑以上之罪，
    為累犯，應依刑法第47條規定，加重其刑。爰審酌被告3 人
    因擺攤引發糾紛，不思理性溝通，或循正當管道解決問題，
    為逞一時之快，而輕起事端，以互毆、恐嚇危害他人等不法
    手段逞能，助長社會暴戾氣氛，被告3 人犯後復迂詞否認犯
    行，態度非佳，而乙○○2 人傷害部分另審酌告訴人戊○○
    、甲○○所受傷勢，迄未與告訴人達成和解等一切情狀，分
    別量處如主文所示之刑，並均諭知易科罰金之折算標準。
據上論斷，應依刑事訴訟法第299 條第1 項前段、刑法第56條、
第277 條第1 項、第305 條、第55條、第47條、第41條第1 項前
段、罰金罰鍰提高標準條例第1 條前段、第2 條，判決如主文。
中　　華　　民　　國　　94　　年　　6 　　月　　17　　日
                刑事第14庭  審判長法　官  陳銘珠
                                  法  官  曾鴻文
                                  法  官  林瑋桓
以上正本證明與原本無異。
如不服本判決，應於判決送達後10日內，向本院提出上訴狀。
中　　華　　民　　國　　94　　年　　6 　　月　　17　　日
                                  書記官  謝群育
附錄本件論罪科刑法條：
刑法第277條
傷害人之身體或健康者，處三年以下有期徒刑、拘役或一千元以
下罰金。犯前項之罪因而致人於死者，處無期徒刑或七年以上有
期徒刑；致重傷者，處三年以上十年以下有期徒刑。
刑法第305條
以加害生命、身體、自由、名譽、財產之事，恐嚇他人致生危害
於安全者，處二年以下有期徒刑、拘役或三百元以下罰金。
